臺灣高雄地方法院刑事判決　　　　　　　　　　　　　九十年度訴字第一五三八號
　　公　訴　人　臺灣高雄地方法院檢察署檢察官
　　被　　　告　乙○○
右列被告因偽造文書等案件，經檢察官提起公訴（八十九年度偵字第二二三一九號）
，本院判決如左：
    主  文
乙○○共同連續意圖為自己不法之所有，以詐術得財產上不法之利益，處拘役貳拾日
，如易科罰金以參佰元折算壹日。
    事  實
一、乙○○與甲○○為朋友關係，緣甲○○於民國（下同）八十九年五月份某日，在
    高雄縣大寮鄉○○村○○路旁，拾獲丁○○之汽車駕駛執照正本，竟持該駕照於
    同年五月二十三日至高雄縣鳳山市○○路○段三三九之十一號之國易企業社，假
    冒其為丁○○之男友欲幫丁○○申請行動電話服務，於偽造相關文書後，台灣大
    哥大公司據以核發電話號碼為0000000000之行動電話門號晶片一張並
    加以開通（甲○○相關犯行部分已先行審結），後該門號之使用期間由同年五月
    二十四日至八月二十五日，期間甲○○除將之插入所持有之行動電話，以撥打他
    人電話號碼加以行使之方式，連續使用該等門號相關通信設備與他人通訊，致使
    台灣大哥大公司陷於錯誤，誤認丁○○係上開行動電話之合法使用人而提供通訊
    服務，詐得免費通訊之財產上不法利益外，更與乙○○基於意圖為自己不法利益
    之概括犯意聯絡，由甲○○向乙○○告知撥打該門號可不用付費，而將該門號借
    予乙○○使用，乙○○並於同年五月二十五日至五月二十九日之期間，連續撥打
    三十通電話，通話秒數共四千一百二十秒，獲取不法利益四百六十三點五元（計
    算公式：「網內發話共三千六百零五秒×每秒零點一元」＋「網外發話共五百十
    五秒×每秒零點二元」），甲○○則獲取不法利益一千五百九十七點五元（計算
    公式：二千零六十一元減四百六十三點五元），合計兩人共獲取不法利益共二千
    零六十一元，嗣因丁○○接獲電話費用通知單，向內政部警政署電信警察隊第三
    中隊報案遭冒名申請行動電話，電信警察即調閱通聯紀錄得知乙○○之友人蕭桂
    敏曾撥打電話與上開門號通訊，於通知蕭桂敏到案說明時，乙○○陪同前往，並
    於犯罪未被發覺前，當場向員警承認上情自首而接受裁判。
二、案經交通部電信總局函請高雄地方法院檢察署檢察官偵查起訴。
    理  由
一、訊據被告乙○○對前揭甲○○曾向其告知撥打門號0000000000可不用
    付費，其即借得該門號加以撥打，欲獲得免費通訊財產上不法利益之事實均坦承
    不諱，核與證人蕭桂敏於警訊中證述其曾於八十九年五月二十五日至同年月二十
    九日以電話撥打上開門號與被告通話之情相符，又被告撥打上開門號之次數及通
    話時間，已據其於該門號通聯紀錄上勾選無誤，而該門號使用期間為八十九年五
    月二十四日至同年八月二十五日，欠繳通話費用共二千零六十一元，亦有通聯紀
    錄及台灣大哥大公司九十一年三月六日九一法警字第一一０六０五號函各一紙附
    卷足憑，至被告雖已勾選撥打上開門號之次數及通話時間，惟計算其所獲取通訊
    費用之不法利益之標準應為發話通數及秒數而非受話之部分，觀之該通聯紀錄，
    其中電話號碼0000000000係撥打與友人蕭桂敏等情，業據其自承在卷
    （見警卷第一、二頁），則通聯紀錄中八十九年五月二十七日二十點零九分五十
    二秒及二十點十五分二十一秒，發話對象為0000000000門號之紀錄，
    雖未經乙○○加以勾選，惟仍應係其撥打者無誤，綜上，乙○○使用該門號之發
    話通數應為三十通，通話時間為四千一百二十秒，警訊筆錄包含通話及受話部分
    認乙○○撥打四十三通，共三千三百九十五秒等情，尚屬有誤。再000000
    0000門號之資費方案，國內網內發話為每秒零點一元，網外發話為每秒零點
    二元，由卷附台灣大哥大公司九十年十二月二十五日九十法警字一０六九二四號
    函文內容可知，經統計被告所勾選之通聯紀錄，網內發話共三千六百零五秒，網
    外發話共五百十五秒，則乙○○獲取不法利益為四百六十三點五元（計算公式：
    「網內發話共三千六百零五秒×每秒零點一元」＋「網外發話共五百十五秒×每
    秒零點二元」），亦堪已認定，是被告自白核與事實相符，事證明確，其犯行堪
    已認定。
二、核被告持插入上開門號之電話，撥打他人之電話號碼，致使台灣大哥大公司陷於
    錯誤，誤認丁○○係上開行動電話之合法使用人而提供通訊服務，獲得免費使用
    行動電話通訊之財產上不法利益，係觸犯刑法第三百三十九條第二項之詐欺得利
    罪，其與甲○○有犯意聯絡，行為分擔，應論以共同正犯，被告先後多次詐欺得
    利犯行，時間緊接，方法相同，觸犯構成要件相同之罪，顯係基於概括犯意為之
    ，為連續犯，應依刑法第五十六條之規定論以一罪，並加重其刑，又被告於犯罪
    未被發覺前，主動向承辦本案之電信警察坦承犯行，已據證人即員警丙○○到庭
    證述明確（見本院九十年十二月三十一日訊問筆錄），其對於未發覺之罪自首而
    接受裁判，應依刑法第六十二條前段規定，減輕其刑，並依法先加後減。爰審酌
    被告因貪圖不法利益，撥打他人行動電話門號，藉此詐得無須繳費而得通話之不
    法利益，惟念所生危害非鉅，且犯後尚能坦承犯行，態度良好等一切情狀量處如
    主文所示之刑，又被告行為後刑法第四十一條已於九十年一月四日修正，並於同
    年月十二日公布生效，其第一項規定修正為：「犯最重本刑為五年以下有期徒刑
    以下之刑之罪，而受六個月以下有期徒刑或拘役之宣告，因身體、教育、職業、
    家庭之關係或其他正當事由，執行顯有困難者，得以一元以上三元以下折算一日
    ，易科罰金。但確因不執行所宣告之刑，難收矯正之效，或難以維持法秩序者，
    不在此限。」，然此屬刑之執行問題，非關於罪刑之變更，故應適用上開修正後
    之條文諭知易科罰金之折算標準，無刑法第二條比較新舊法之問題。
據上論斷，應依刑事訴訟法第二百九十九條第一項前段，刑法第二條第一項前段、第
二十八條、第五十六條、第三百三十九條第二項、第六十二條前段、第四十一條第一
項，罰金罰鍰提高標準條例第一條前段、第二條，判決如主文。
中      華      民      國      九十一  年    六      月    二十一    日
                                  臺灣高雄地方法院刑事庭
                                      審判長法官  黃三友
                                            法官  吳宏榮
                                            法官  黃宗揚
右正本證明與原本無異。
如不服本判決，應於判決送達後十日內，向本院提出上訴狀。
中      華      民      國      九十一  年    六      月    二十四   日
                                          書記官  陳掌珠
刑法第三十三九條第一項、第二項：
意圖為自己或第三人不法之所有，以詐術使人將本人或第三人之物交付者，處五年以
下有期徒刑、拘役或科或併科一千元以下罰金。
以前項方法得財產上不法之利益或使第三人得之者亦同。
